【裁判字號】    97,審聲,1402
【裁判日期】    970929
【裁判案由】    返還擔保金
【裁判全文】
臺灣高雄地方法院民事裁定            97年度審聲字第1402號
聲  請  人  乙○○○○○○○○.
相  對  人  唐川營造工程有限公司
法定代理人  甲○○
當事人間聲請返還擔保金事件，本院裁定如下：
  主  文
聲請駁回。
  理  由
一、本件聲請人聲請返還本院94年度存字第44號提存事件之擔保
    金新台幣（下同）145,000 元。其陳述略稱：聲請人與相對
    人間因請求給付工程款事件，前遵鈞院94年裁全字第6955號
    民事裁定，提存145,000 元而聲請對相對人之財產為假扣押
    在案。茲因雙方和解，聲請人已聲請撤銷假扣押，並經鈞院
    以97年度裁全聲字第242 號撤銷上開假扣押裁定確定，爰依
    民事訴訟法第104 條第1 項規定，請求返還擔保金云云，並
    提出本院前揭撤銷假扣押裁定、提存書等影本各1 件為證。
二、按有下列各款情形之一者，法院應依供擔保人之聲請，以裁
    定命返還其提存物或保證書：一應供擔保之原因消滅者。二
    供擔保人證明受擔保利益人同意返還者。三訴訟終結後，供
    擔保人證明已定20日以上之期間，催告受擔保利益人行使權
    利而未行使，或法院依供擔保人之聲請，通知受擔保利益人
    於一定期間內行使權利並向法院為行使權利之證明而未證明
    者，民事訴訟法第104 條第1 項第1 、2 、3 款定有明文，
    依同法第106 條於其他依法令供訴訟上之擔保者準用之。而
    所謂訴訟終結，於假扣押之情形，係指依假扣押所保全之請
    求提起之本案訴訟終結；如供擔保人未提起本案訴訟時，係
    指假扣押裁定及假扣押執行程序均不存在者而言。又因釋明
    假扣押之原因而供之擔保，係擔保債務人因假扣押所應受之
    損害，必待無損害發生，或債權人本案全部勝訴確定，或就
    所生之損害已經賠償時，始得謂供擔保之原因消滅，最高法
    院53年台抗字第279號判例足資參照。
三、經查：
  (一)聲請人主張其已聲請撤銷假扣押裁定獲准，固據提出本院97
    年度裁全聲字第242 號民事裁定影本為證，惟其並未提出撤
    回假扣押執行程序或定20日以上期限催告相對人行使權利之
    釋明文件，從而，其聲請返還本件擔保金，顯不符民事訴訟
    法第104條第1項第3款所定之要件。
  (二)其次，聲請人亦未釋明其與相對人間有無本案訴訟、判決結
    果為何，或相對人未因假扣押而受損，或其已賠償相對人因
    假扣押所受損害各節，是亦無從認本件供擔保之原因已消滅
    。此外，聲請人復未提出相對人同意其領回本件擔保金之證
    明文件。
  (三)據上，本件情形核與民事訴訟法第104 條第1 項各款所定要
    件均屬有間，聲請人請求返還擔保金，洵屬無據，自應駁回
    。
四、依民事訴訟法第104條第1項，裁定如主文。
中    華    民    國    97    年    9     月    29    日
                  民事第二庭法  官  蘇姿月
正本係照原本作成。
如不服本裁定應於送達後10日內向本院提出抗告狀，並繳納裁判
費新台幣1,000元。
中    華    民    國    97    年    9     月    29    日
                            書記官  陳美月


司法院資訊處製作；財團法人民間司法改革基金會備份。
